【裁判字號】    96,易,4832
【裁判日期】    970821
【裁判案由】    加重竊盜
【裁判全文】
臺灣臺中地方法院刑事判決              96年度易字第4832號
公  訴  人  臺灣臺中地方法院檢察署檢察官
被      告  丙○○
上列被告因加重竊盜案件，經檢察官提起公訴（96年度偵字第
10551號），本院判決如下：
    主    文
丙○○無罪。
    理    由
一、公訴意旨略以：丙○○前因竊盜案件，經臺灣臺中地方法院
    判處有期徒刑9月，甫於民國94年5月9日執行完畢。詎猶不
    知悔改，在剛承租不久之臺中縣大里市○○路○段445號3樓
    ，見同棟4樓房客甲○○房間之窗戶並未上鎖，認有機可乘
    ，竟意圖為自己不法之所有，於96年4月18日上午某時許，
    打開上址窗戶後，入內行竊甲○○放於房間抽屜內之現金新
    臺幣（下同）2600元。得手後，從房間大門離開，再持衛生
    紙將窗戶上指紋拭去。嗣於同日上午11時許，甲○○返家發
    現上情乃報警處理，甲○○根據房東表示認丙○○涉有重嫌
    ，於同日21時30分許，帶同友人戊○○、丁○○、乙○○3
    人前往丙○○房間理論，丙○○坦承竊盜並於該房間內發現
    第一級毒品海洛因3包、注射針筒1支、橡膠軟管1條等物（
    丙○○涉嫌施用毒品部分，另案偵辦中），因認丙○○涉有
    刑法第三百二十一條第二款之加重竊盜罪嫌等語。
二、按犯罪事實應依證據認定之，無證據不得認定犯罪事實；不
    能證明被告犯罪，應諭知無罪之判決，刑事訴訟法第一百五
    十四條第二項、第三百零一條第一項分別定有明文。次按所
    謂認定犯罪事實之證據，係指足以認定被告確有犯罪行為之
    積極證據而言，該項證據自須適合於被告犯罪事實之認定，
    始得採為斷罪之資料；又事實之認定，應憑證據，如未能發
    現相當確實證據，或證據不足以證明，自不能以推測或擬制
    之方法，以為裁判之基礎，最高法院二十九年上字第三一０
    五號、四十年臺上字第八六號判例著有明文。又按認定犯罪
    事實所憑之證據，無論係直接證據或間接證據，其為訴訟上
    之證明，須於通常一般之人均不致有所懷疑，而得確信其為
    真實之程度者，始得據為有罪之認定，倘其證明尚未達到此
    一程度，而有合理之懷疑存在，復無其他調查途徑可尋，法
    院即應為無罪之判決，最高法院七十六年臺上字第四九八六
    號著有判例。現行刑事訴訟法並無禁止被害人於公訴程序為
    證人之規定，自應認被害人在公訴程序中具有證人適格 (即
    證人能力)，然被害人與一般證人不同，其與被告處於絕對
    相反之立場，其陳述之目的，在使被告受刑事訴追處罰，內
    容未必完全真實，證明力自較一般證人之陳述薄弱。故被害
    人縱立於證人地位而為指證及陳述，且其指證、陳述無瑕疵
    可指，仍不得作為有罪判決之唯一依據，應調查其他證據以
    察其是否與事實相符，亦即仍須有補強證據以擔保其指證、
    陳述之真實性，始得採為斷罪之依據，最高法院94年台上字
    第 3326 號裁判要旨參照。
三、按公訴人認為被告丙○○涉有揭竊盜犯行，係以告訴人甲○○於警詢及偵查中指訴，證人乙○○於警詢亦證述丙○○有
    坦承竊取甲○○現金，並有電話錄音光碟及錄音譯文在卷可
    稽，證人戊○○、丁○○、乙○○3人於警詢均證稱沒有毆
    打丙○○，且被告經員警於96年4月18日23時30分許，帶同
    前往臺中縣大里市仁愛醫院檢驗，並無明顯外傷，另有被告
    警詢筆錄在卷可稽等資為主要論據。訊據被告丙○○堅決否
    認有何竊取之犯行，辯稱，伊沒有竊盜，當天甲○○與他朋
    友一進我住處，就恐嚇我說如果不承認就要打死我，然後就
    亂搜我東西，有搜到毒品，我承認是我的，甲○○有打我，
    他的朋友也有打我，甲○○說他要錄音，叫我承認我有偷等
    語。
四、經查，證人甲○○雖於警詢及偵查中指訴被告有本件犯行，
    惟查，被害人與一般證人不同，其與被告處於絕對相反之立
    場，其陳述之目的，在使被告受刑事訴追處罰，內容未必完
    全真實，證明力自較一般證人之陳述薄弱，尚不得資被告有
    罪之惟一證據，另證人甲○○所提出對被告之錄音中，被告
    坦承有竊盜行為，有錄音光碟及譯文在卷足稽，且經本院勘
    驗在卷，被告雖抗辯其曾遭甲○○等人毆打，惟經員警於96
    年4月18日23時30分許，帶同前往臺中縣大里市仁愛醫院檢
    驗，並無明顯外傷，有被告警詢筆錄在卷可稽查，被告此部
    分抗辯，尚無法證明，惟查，本案證人甲○○如懷疑被告涉
    有竊盜犯行，應報警處理，其竟私下帶同友人戊○○、丁○○、乙○○3人前往被告房間查問並錄音，當時被告僅單獨
    一人在房間，住處並被甲○○等四人搜出毒品及施用毒品器
    具，被告抗辯其係被恐嚇始承認有竊盜行為，尚非不堪採信
    ，前開光碟之錄音內容即不得作為本件證據，證人乙○○雖
    亦陳述被告曾坦認有竊盜行為，惟其為證人甲○○之友人，
    與甲○○等人一起至被告住處查緝被告，其證詞不免偏頗，
    且被告當時係在受脅迫之情形下為自白，已見前述，證人乙○○之陳述尚難作為證人甲○○之佐證，另證人林智遠即被
    告租賃處所之房東，雖亦陳述案發當天十時許，曾看到被告
    由租住處離開等語，惟其並未直接目睹被告是否有本件行竊
    行為，亦難為被告犯罪之佐證，況被害人等亦未在被告身上
    或住處查到證人甲○○所失竊之現金，本件公訴人所舉之證
    據，尚無法使本院確信其為真實之程度者，而有合理之懷疑
    存在，此外，復查無其他證據足認被告有前揭竊盜犯行，自
    應為無罪之判決，
五、據上論斷，應依刑事訴訟法第三百零一條第一項前段，判決
    如主文。
中    華    民    國    97    年    8     月    21    日
                  刑事第四庭    法  官  林清鈞
上正本證明與原本無異。
如不服本判決，應於收受送達後10日內向本院提出上訴書狀（應
敘述具體理由並附繕本）。
上訴書狀如未敘述理由，應於上訴期間屆滿後20日內補提理由書
於本院。
                                書記官  陳貴卿
中    華    民    國    97    年    8     月    21    日


司法院資訊處製作；財團法人民間司法改革基金會備份。
